臺灣高等法院臺中分院刑事判決　　　　　　　　　　九十三年度上訴字第八三七號
　　上　訴　人　臺灣台中地方法院檢察署檢察官
　　被　　　告　乙○○
右上訴人因被告偽造文書等案件，不服台灣台中地方法院九十三年度重訴緝字第一七
五號，中華民國九十三年四月三十日第一審判決（起訴案號：台灣台中地方法院檢察
署八十九年度偵字第一五四○九號、九十年度偵字第二二三九○號），提起上訴，本
院判決如左：
      主  文
上訴駁回。
      理  由
一、本案經本院審理結果，認第一審判決被告乙○○無罪並無不當，應予維持，並引
    用第一審判決書記載之理由（如附件）。
二、公訴人上訴意旨雖認：被告乙○○明知申請登記時，公司股款並未繳足，仍以申
    請文件表明收足，而使公務員將此不實事項予以登載，應有犯刑法第二百十四條
    之使公務員登載不實罪。惟本案被告乙○○於「國信昌有限公司」在民國（下同
    ）八十七年八月間設立登記時，並未擔任「國信昌有限公司」之負責人，係至八
  十八年一月二十五日「國信昌有限公司」辦理公司負責人變更登記時，才登記為
    上開公司之負責人，故不可能有公訴人所指訴：「乙○○未參與國信昌公司設立
    ，亦未繳納股款，竟與陳元鴻於八十七年八月間，以乙○○為公司負責人，葉家
    榕、徐正長等人為股東之不實事項，向主管機關台灣省建設廳申請設立登記國信
    昌公司，使不知情之承辦人員將該不實之事項登載於職務上所掌之公司設立登記
    事項卡等公文書上，足以生損害於主管機關對於公司設立管理之正確性」之犯行
    ，原審判決已詳述此部分認定之依據及理由，核無不合。至於本案被告乙○○在
    八十八年一月二十五日「國信昌有限公司」辦理公司負責人變更登記時，縱有其
    他使公務員登載不實之犯行，以其並非本案起訴事實，自無從於本案予以審判，
    應請公訴人另為起訴。原審判決就公訴人於本案所起訴之上開犯罪事實，依據刑
    事訴訟法第三百零一條第一項之規定，為被告乙○○無罪之判決，核無不合。公
    訴人就此部分之上訴，核無理由，應予駁回。
三、又本件公訴人於起訴書之犯罪事實欄，就被告乙○○部分所指訴之犯罪事實，僅
    記載：「乙○○為『國信昌有限公司』之人頭負責人（詳如犯罪事實四）」、「
    四、乙○○未參與國信昌公司設立，亦未繳納股款，竟與陳元鴻於八十七年八月
    間，以乙○○為公司負責人，葉家榕、徐正長等人為股東之不實事項，向主管機
    關台灣省建設廳申請設立登記國信昌公司，使不知情之承辦人員將該不實之事項
    登載於職務上所掌之公司設立登記事項卡等公文書上，足以生損害於主管機關對
    於公司設立管理之正確性」等語，有本案起訴書在卷可稽。雖在「證據與所犯法
    條」欄內，起訴書另有被告乙○○有與其他共同被告犯商業會計法第七十一條第
    一款、稅捐稽徵法第四十一條、第四十三條第一項、刑法第二百十六條、第二百
    十五條、第三百三十九條第一項等諸多罪名之記載，而就此部分，與原審法院產
    生「起訴範圍」之爭議，公訴人亦以上開部分，有經起訴但未經原審判決為理由
    ，提起上訴。惟：
（一）本案原審判決被告乙○○無罪之上開部分，既經本院維持原審無罪判決，則公
      訴人上訴意旨所指被告乙○○涉犯商業會計法第七十一條第一款、稅捐稽徵法
      第四十一條、第四十三條第一項、刑法第二百十六條、第二百十五條、第三百
      三十九條第一項等罪部分，縱有起訴，亦不可能與已受判決之上開部分，生有
裁判上一罪之關係。故此部分縱認已經公訴人向原審法院起訴，但此部分既未
      經原審法院審判並為判決，係屬原審法院漏判之問題，應由原審法院補判，尚
      不能因公訴人就原審法院已為判決部分提起上訴，即認此部分可因上訴而繫屬
      本院。公訴人以上開部分未經原審判決為由，向本院提起上訴，請求本院就此
      未經原審法院判決部分為審判，此部分之上訴顯無理由。
（二）況公訴人之起訴犯罪事實，應於起訴書予以明確記載，而起訴書之「犯罪事實
      欄」，則為認定公訴人所起訴犯罪事實之主要依據。雖在「證據與所犯法條」
      欄，有被告某人與其他共同被告共犯他項罪名之記載，但因被告已有相同案件
      先被起訴，致需移送併辦而非屬本案起訴範圍之情形，究非無有。且在本案，
      起訴書所起訴之共同被告尚有徐永益等十二人，每人之犯罪事實亦非單一，如
      以本案起訴書「證據與所犯法條」欄之上開記載，即認定此部分已有起訴，無
      異要求原審法院憑此「證據與所犯法條」欄之記載，去臆測公訴人此部分之起
      訴範圍。公訴人此部分見解，亦為本院所不採取。
四、綜合上述，本案公訴人之上訴為無理由，應予駁回。又本案被告經合法傳喚，無
    正當理由而未於本院審判期日到場，爰不待其陳述逕行判決。
五、據上論斷，應依刑事訴訟法第三百七十三條、第三百七十一條、第三百六十八條
    ，判決如主文。
本案經檢察官甲○○到庭執行職務。
中      華        民      國    九十三    年      九      月    二十二  日
                                   臺灣高等法院臺中分院刑事第三庭
                                         審判長法  官　陳　朱  貴
                                               法　官  胡  忠  文
                                               法　官  廖  柏　基
右正本證明與原本無異。
不得上訴。
                                               書記官  詹　錫　朋
中     華     民     國     九十三     年      九      月    二十三     日
                                                              　　　　　Ａ
